臺灣高等法院臺中分院刑事判決
110年度上訴字第771號
上  訴  人  
即  被  告  林珈慈


            ○○○○○○○市○○區○○路○段00巷00號
選任辯護人  吳榮昌律師（法扶律師）
上列上訴人即被告因毒品危害防制條例案件，不服臺灣臺中地方
法院109年度訴字第1179號中華民國109年11月25日第一審判決（
起訴案號：臺灣臺中地方檢察署109年度偵字第10878號，移送併
辦案號：109年度偵字第14404號），提起上訴，本院判決如下：
    主  文
上訴駁回。  
    犯罪事實
一、乙○○明知甲基安非他命係政府依據毒品危害防制條例所公
    告列管之第二級毒品，不得販賣，竟意圖營利，基於販賣第
    二級毒品之犯意，事先向真實姓名年籍不詳綽號「姐仔」之
    人購買甲基安非他命毒品，再於：
  ㈠民國109年2月12日凌晨5時許，在臺中市○○○路0段000號
    金典遊藝場附近，交付甲基安非他命毒品1包（重約0.6公克
    ）予趙晨亦，並當場向趙晨亦收取現金新臺幣（下同）3,00
    0元，而販賣第二級毒品供趙晨亦施用。
  ㈡於同年月15日晚間11時許，在上址遊藝場附近，由乙○○交
    付甲基安非他命毒品1包（重約0.6公克）予趙晨亦，並當場
    向趙晨亦收取現金3,000元，而販賣第二級毒品供趙晨亦施
    用。
  ㈢於同年3月18日凌晨某時，在上址遊藝場附近，由乙○○交
    付甲基安非他命毒品1包（重約0.9公克）予趙晨亦，並當場
    向趙晨亦收取現金 5,000元，而販賣第二級毒品供趙晨亦施
    用。
  ㈣於同年4月5日某時，在臺中市西屯區福星路與河南路附近，
    向真實姓名年籍不詳綽號「姐仔」之人，以4,000元之價格
    ，販入甲基安非他命毒品1包（驗餘淨重0.3215公克）後，
    經趙晨亦配合員警誘捕偵查，由趙晨亦以通訊軟體LINE聯繫
    使用帳號「樂仔」之乙○○購買甲基安非他命毒品；乙○○復意
    圖營利，基於販賣第二級毒品犯意，於109年4月7日晚間6時
    57分許起，以LINE通訊軟體與趙晨亦聯繫約定後，趙晨亦旋
    於同日晚間9時5分許，依約前往臺中市○區○○路00
    號前，乙○○在開門正欲交付甲基安非他命毒品予趙晨亦時
    ，即為誘捕偵查之員警當場查獲而未遂。並為警扣得第二級
    毒品甲基安非他命1包（驗餘淨重0.3215公克）、第二級毒
    品甲基安非他命暨四氫大麻酚1包（驗餘淨重0.0927公克）
    、IPHONE 7 PLUS行動電話1支（序號00000000000000）等物
    。
二、案經案經臺中市政府警察局第六分局移送臺灣臺中地方檢察
    署檢察官偵查起訴。
    理    由
壹、程序部分：
一、按被告以外之人於審判外之陳述雖不符刑事訴訟法第159條
    之1至之4等4條之規定，而經當事人於審判程序同意作為證
    據，法院審酌該言詞陳述或書面陳述作成時之情況，認為適
    當者，亦得為證據；當事人、代理人或辯護人於法院調查證
    據時，知有刑事訴訟法第159條第1項不得為證據之情形，而
    未於言詞辯論終結前聲明異議者，視為有前項之同意，同法
    第159條之5定有明文。本案判決下列所引用被告乙○○以外
    之人於審判外之陳述，屬傳聞證據，惟被告及其辯護人於原
    審法院準備程序表示同意作為證據（參原審卷第141頁），
    並於本院審理時對該等證據之證據能力均不爭執，本院審認
    上開證據作成時之情況，應無違法取證或不當情事，與本案
    待證事實間復具有相當之關聯性，以之作為證據應屬適當，
    依刑事訴訟法第159條之5規定，自有證據能力。
二、本案判決以下引用之非供述證據，並無刑事訴訟法第159條
    第1項規定傳聞法則之適用，經本院審理時依法踐行調查證
    據程序，與本案待證事實具有自然之關聯性，且無證據證明
    係公務員違法取得之物，依法自得作為證據。
貳、實體部分：
一、上揭犯罪事實業據被告於偵查、原審及本院審理時均坦承不
    諱（參偵10878卷第157至163頁，原審卷第182頁、本院卷第
    123至124頁），核與證人趙晨亦證述情節相符（偵10878卷
    第51至57頁），復有星城遊戲玩家帳號情形、指認犯罪嫌疑
    人紀錄表、搜索扣押筆錄、扣押物品目錄表、查獲現場照片
    、手機通訊軟體LINE擷圖資料、衛生福利部草屯療養院草療
    鑑字第1090400225號鑑驗書、LINE對話紀錄等附卷可稽（參
    偵10878號卷第35至36、59至63、71至75、79至80、85至117
    、259頁，偵14404號卷第67至71頁），足認被告上開任意性
    自白與事實相符。又第二級毒品為政府嚴予查緝之違禁物，
    販賣者刑責甚重，苟無利可圖，衡情應無甘冒被查緝之危險
    而無端交付他人之理，參以被告於原審訊問、審理時均供稱
    ：我販賣毒品係賺取量差等語（參原審卷第28、182頁），
    足認被告就本案販賣犯行，確有從中賺取金錢以牟利之意圖
    。綜上，本案事證明確，被告犯行應堪認定，應予依法論科
    。
二、論罪科刑：
  ㈠按行為後法律有變更者，適用行為時之法律。但行為後之法
    律有利於行為人者，適用最有利於行為人之法律。刑法第2
    條第1項定有明文。查被告行為後，毒品危害防制條例第4條
    業於109年1月15日經總統華總一義字第10900004091號令修
    正公布，並自同年7月15日生效。修正前毒品危害防制條例
    第4條第2項規定：「製造、運輸、販賣第二級毒品者，處無
    期徒刑或七年以上有期徒刑，得併科新臺幣一千萬元以下罰
    金。」修正後該條文規定：「製造、運輸、販賣第二級毒品
    者，處無期徒刑或十年以上有期徒刑，得併科新臺幣一千五
    百萬元以下罰金。」經比較新舊法之結果，以修正前毒品危
    害防制條例第4條第2項之規定較為有利。又同條例第17條第
    2項修正前規定為：「犯第四條至第八條之罪於偵查及審判
    中均自白者，減輕其刑。」；修正後規定為：「犯第四條至
    第八條之罪於偵查及歷次審判中均自白者，減輕其刑。」，
    參諸修正理由略以：「考量原立法之目的，係在使前述毒品
    案件之刑事訴訟程序儘早確定，當以被告於歷次審判中均自
    白犯罪者，始足當之。」，爰修正第2項，明定於偵查及歷
    次審判中均自白者，始減輕其刑，經比較新舊法之結果，以
    修正前毒品危害防制條例第17條第2項之規定較為有利。是
    綜合比較新舊法之結果，以修正前之規定對被告較為有利，
    爰依刑法第2條第1項前段規定，應適用行為時即修正前毒品
    危害防制條例第4條第2項、第17條第2項規定。核被告就犯
    罪事實欄一、㈠至㈢所為，均係犯修正前毒品危害防制條例第
    4條第2項之販賣第二級毒品罪；就犯罪事實欄一、㈣部分係
    犯修正前毒品危害防制條例第4條第6項、第2項之販賣第二
    級毒品未遂罪。被告上開各次犯行，犯意各別，行為互殊，
    應予分論併罰。
  ㈡被告於偵查及審理中均坦承上開犯行，業如前述，均依修正
    前毒品危害防制條例第17條第2項規定減輕其刑。另就犯罪
    事實欄一、㈣部分，因被告主觀上原即有販賣毒品營利之犯
    意，客觀上復已著手於犯罪行為之實行，雖因毒品之交易係
    在警方監控之下，為警設計誘捕，致實際上不能完成毒品交
    易，仍應成立未遂犯，依刑法第25條第2項規定，按販賣第
    二級毒品既遂之刑減輕之，並就此部分依法遞減其刑。
  ㈢被告基於營利意圖，販賣第二級毒品，其既有擴散毒品並使
    毒害氾濫之目的，客觀上自難以引起一般人普遍之同情；且
    就本案犯行已合於毒品危害防制條例第17條第 2項之減輕要
    件，已如前述，就犯罪事實欄一、㈣部分另依未遂規定遞減
    其刑，是依其犯罪情狀，並無量處法定最低刑度，猶嫌過重
    之情，在客觀上無何可憫恕之處，尚不足以引起一般之同情
    ，自均無適用刑法第59條之餘地，併予指明。
  ㈣原審法院因認被告罪證明確，適用前述論罪科刑法律規定，
    以行為人責任為基礎，審酌被告：1.明知甲基安非他命為列
    管之第二級毒品，使用容易成癮，一旦濫行施用，非惟對施
    用者身心造成傷害，且因其成癮性，常使施用者經濟地位發
    生實質改變而處於劣勢，容易造成家庭破裂戕害國力，為國
    家嚴格查禁之違禁物，竟因貪圖不法利益，而欲販賣予他人
    ，對於國民健康之危害甚鉅；2.犯後均已坦承犯行；3.兼衡
    其販賣之數量、次數、對象及獲利程度，暨被告自述高職
    肄業之智識程度，前從事殯葬業，無未成年子女，無須扶養
    父母親（參原審卷第189頁）等一切情狀，分別量處如附表
    所示之刑。又被告所犯前揭各罪，業經判決均為不得易科罰
    金之刑，亦無刑法第50條第1項但書各款之不得合併應執行
    刑之情，應依法應定其應執行之刑，而審酌被告所犯各罪，
    時空相近、犯罪之手法與態樣相同，侵害法益相同，並參諸
    刑法第51條第5款係採限制加重原則，而非累加原則之意旨
    ，於宣告多數有期徒刑者，於各刑中之最長期以上，各刑合
    併之刑期以下為之，綜合上情就被告所犯各罪，合併定應執
    行之刑為有期徒刑4年。另就沒收部分，敍明：⒈扣案之第二
    級毒品甲基安非他命1包（驗餘淨重0.3215公克）、甲基安
    非他命暨四氫大麻酚1包（驗餘淨重 0.0927公克），均檢出
    含有第二級毒品成分，有衛生福利部草屯療養院草療鑑字第
    1090400225號鑑驗書附卷可稽，為被告欲販賣予證人趙晨亦
    之毒品，爰依毒品危害防制條例第18條第1項前段規定，於
    販賣第二級毒品未遂之罪刑項下宣告沒收銷燬之。至用以盛
    裝上開毒品之包裝袋，因與盛裝之毒品在物理上無法析離，
    自應全部視為毒品，均依毒品危害防制條例第18條第 1項前
    段之規定，宣告沒收銷燬之。又扣案之行動電話（IPHONE 7
     PLUS）1支，為被告所有供本案聯繫販賣毒品所用之物，業
    據被告自承在卷（參原審卷第28頁），爰依毒品危害防制條
    例第19條第1項之規定，宣告沒收。⒉被告本案販賣第二級毒
    品既遂部分，均已自證人趙晨亦處收取現金，業據被告自承
    在卷（參原審卷第182頁），為被告本案之犯罪所得，依刑
    法第38條之1第1項前段，於各該罪刑項下宣告沒收，並依同
    條第3項諭知於全部或一部不能沒收或不宜執行沒收時，追
    徵其價額。核其認事用法均無違誤，量刑亦屬適當，應予維
    持。
三、被告上訴意旨仍執原審法院業已審酌之事項，指摘原判決量
    刑過重，請求從輕量處，本院認原判決就被告所犯各罪量刑
    已接近法定最低本刑，所定執行刑亦僅較其中單一犯罪最高
    宣告刑增加酌加4個月，毫無苛酷之虞。被告上訴所指並無
    理由，應予駁回。
四、至臺灣臺中地方檢察署109年度偵字第14404號移送併案審理
    之犯罪事實，與已起訴之犯罪事實同一，應併予審理，附此
    敍明。　　　　
據上論斷，應依刑事訴訟法第368條，判決如主文。
本案經檢察官蔡仲雍提起公訴，檢察官甲○○到庭執行職務。
中　　華　　民　　國　　110 　年　　8 　　月　　4 　　日
            刑事第三庭  審判長法　官　邱  顯  祥
                              法　官　李  明  鴻
                              法　官　楊  欣  怡       
以上正本證明與原本無異。
如不服本判決應於收受送達後20日內向本院提出上訴書狀，其未
敘述上訴之理由者，並得於提起上訴後20日內向本院補提理由書
（均須按他造當事人之人數附繕本）「切勿逕送上級法院」。

                              書記官  陳  緯  宇
　　　　　　　　　　　　　　　 
中　　華　　民　　國　　110 　年　　8 　　月　　4 　　日


附表：
編號 犯罪事實 論罪科刑及沒收   1 犯罪事實欄 一、（一） 乙○○犯販賣第二級毒品罪，處有期徒刑參年捌月；扣案之手機（廠牌：IPHONE 7 PLUS）壹支沒收；未扣案犯罪所得新臺幣參仟元沒收，於全部或一部不能沒收或不宜執行沒收時，追徵其價額。 2 犯罪事實欄 一、（二） 乙○○犯販賣第二級毒品罪，處有期徒刑參年捌月；扣案之手機（廠牌：IPHONE 7 PLUS）壹支沒收；未扣案犯罪所得新臺幣參仟元沒收，於全部或一部不能沒收或不宜執行沒收時，追徵其價額。 3 犯罪事實欄 一、（三） 乙○○犯販賣第二級毒品罪，處有期徒刑參年捌月；扣案之手機（廠牌：IPHONE 7 PLUS）壹支沒收；未扣案犯罪所得新臺幣伍仟元沒收，於全部或一部不能沒收或不宜執行沒收時，追徵其價額。 4 犯罪事實欄 一、（四） 乙○○犯販賣第二級毒品未遂罪，處有期徒刑壹年拾月；扣案之手機（廠牌：IPHONE 7 PLUS）壹支沒收。扣案之第二級毒品甲基安非他命壹包（驗餘淨重0.3215公克）、甲基安非他命暨四氫大麻酚壹包（驗餘淨重0.0927公克）及其包裝袋貳個均沒收銷燬之。